臺灣高等法院臺中分院刑事判決　　　　　 民國九十一年度交上易字第一四三六號
　　上　訴　人　臺灣彰化地方法院檢察署檢察官
　　被　　　告　丙○○
右上訴人因被告過失致死案件，不服臺灣彰化地方法院中華民國九十一年四月十日第
一審判決（民國九十年度交訴字第一二八號，起訴案號：臺灣彰化地方法院檢察署民
國九十年度偵字第七二一號），提起上訴，本院判決如左：
　　主      文
原判決撤銷。
丙○○因過失致人於死，處拘役伍拾日，如易科罰金以佰元折算壹日。
　　事      實
一、丙○○於民國八十九年七月四日晚間十九時三十分許，駕駛車號７Ｈ－二七一五
    號自用小客車，沿彰化縣溪州鄉○○村○○路，由成功村往北斗方向行駛，行至
    西斗路之斗成高桿九四號前，明知汽車行駛時，駕駛人應注意車前狀況，並隨時
    採取必要之安全措施，夜晚視線不清時，更應減速慢行，且依當時情況，又無不
    能注意之情事，竟疏不注意，適蔡金柱騎乘車號ＫＱＰ－○三八號重型機車，沿
    溪州鄉○○路，由北斗方向往成功村方向行駛，因逢右轉彎，機車偏離車道，亦
    未注意而侵入對向車道行駛，丙○○於二、三十公尺前即已看見蔡金柱侵入己方
    車道，應採取閃避之安全措施，竟不注意，致其小客車車頭前方左邊與蔡金柱之
    機車碰撞，蔡金柱人車倒地，因而受有顱內出血、血胸等傷害，經送醫急救後，
    延至八十九年七月六日上午十時四十二分許，因傷重不治死亡。
二、案經彰化縣警察局北斗分局報請相驗及由蔡金柱之子乙○○訴由台灣彰化地方法
    院檢察署檢察官偵查起訴。
　　理      由
一、訊據被告丙○○坦承於前揭時地駕車肇事屬實，惟否認有何行車過失，並辯稱：
    當時被告之車速約時速二、三十公里，車禍發生地點前為彎道，被告行駛於自己
    之車道上，係蔡金柱騎乘機車轉彎過來時，侵入被告之車道，被告發現時已來不
    及閃避，且車道右邊有電線桿及溝圳，亦無法避讓，只能將車輛煞停，蔡金柱之
    機車就衝撞過來，當時機車時速應有六十公里以上，蔡金柱送醫後測得有酒精反
    應，故蔡金柱係酒後駕駛機車侵入被告車道撞及被告之小客車肇事，被告應無過
    失云云。
二、查本件肇事路段為二線車道，中間有禁止超越之雙黃實線，被告駕駛之車牌號碼
    七Ｈ─二七一五號自小客車，係沿彰化縣溪州鄉○○路由成功往北斗方向行駛，
    被害人蔡金柱則係騎乘車牌號碼ＫＱＰ─０三八號重型機車，沿西斗路由北斗往
    成功方向而來，車禍後被告駕駛之上開車輛停放在己向車道內，車頭左前方凹損
    ，被告駕駛之車輛前方遺有撞擊碎片，被害人蔡金柱騎乘之機車則係車頭嚴重受
    損，被告停車處之前方為一彎道，現場二車均無煞車痕等情，有彰化縣警察局道
    路交通事故調查報告表一份、現場照片七幀在卷可稽，並經證人即到場處理本件
    車禍事故之員警林清木證述屬實；又被害人蔡金柱於車禍後送至彰化基督教醫院
    救治時，經上開醫院診治時作血液酒精濃度測試為二一三點二三ｍｇ／ｄｌ，有
    彰化基督教醫院九十年八月二十八日（９０）彰基病歷字第九００八０七六號函
    文一紙在卷可憑。是被告辯稱其係以時速約二、三十公里之速度，行駛於已向車
    道內，因被害人蔡金柱酒後騎乘機車侵入其車道與其小客車發生碰撞等情，應係
    屬實。惟按汽車行經彎道時，應減速慢行，作隨時停車之準備，又汽車行駛時，
    駕駛人應注意車前狀況，並隨時採取必要之安全措施，為道路交通安全規則第九
    十三條第一項第四款、第九十四條第三項分別所明定，本件依道路交通事故調查
    報告表所附現場圖及卷內現場照片顯示，肇事地點係屬彎道，而據被告所供：「
    在二、三十公尺前有看到死者的機車，那時在二、三十公尺之前就在我的車道：
    ：：離中心雙黃線大約五十公分」等語（偵查卷八頁），死者之機車雖有侵入被
    告之車道約五十公分，然亦在靠近道路中心，而非占用對向全部車道，被告既在
    二、三十公尺前即已目睹，此時自應採取必要之安全措施，向右避讓，參之現場
    圖及肇事後被告停車之位置，其右側距路邊尚有一‧七五公尺之距離，仍有迴避
    之空間，被告自承當時車速衹二、三十公里，並非急速行駛，則只須稍向右閃避
    五十公分以上，即可讓被害人之機車駛過，而避免發生碰撞，乃被告竟未向右避
    讓，反採取其所謂之將車煞停之方式，致擋住機車之去路而肇事，是其未為採取
    適當之安全措施，已極明顯，雖被告辯稱路邊有水溝及電桿，無法避讓云云，但
    以被告停車後之路面右側距路邊既有達一‧七五公尺之距離，縱使路邊有水溝及
    電桿，亦有足夠之空間可供迴避，其所謂無法避讓，要屬飾詞，不足採取。又依
    道路交通事故調查報告表之記載，肇事當時該道路無缺陷，無障礙物，被害人及
    被告均開燈行駛，被告應可見及對方來車，而駕駛人安全駕駛之注意義務不因對
    方駛入自己車道，即可免除，若仍可採取有效之安全措施以為閃避，其能閃避而
    未為閃避，即不能主張自己業已遵守交通規則，因信賴對方亦同會遵守交通規則
    ，不違規侵入他人車道行駛之信賴原則，以免除過失責任，被告因疏未注意採取
    必要之安全措施以為避讓，致肇車禍，應有過失，而被害人蔡金柱因車禍死亡，
    業經檢察官督同法醫師相驗屬實，製有相驗筆錄、驗斷書、相驗屍體證明書等附
    卷足憑，被告之過失行為與被害人之死亡間，具有相當之因果關係，其過失致死
    之犯行，應堪認定。
三、至臺灣省彰化縣區車輛行車事故鑑定委員會鑑定及臺灣省車輛行車事故覆議委員
    會意見認為：被害人駕駛重型機車越過分向限制線侵入對向被告車道，與被告所
    駕駛之小客車發生碰撞，應為肇事原因，被告駕駛按己向車道遵行，應無肇事因
    素云云，惟查被告係在二、三十公尺前即看見被害人駛入己方車道，已有採取閃
    避之時間，且依該路寬及路況判斷，右側仍有一‧七五公尺之閃避空間，被告自
    應採取必要之安全措施，向右閃避，以避免車禍之發生，但被告並無加以閃避，
    被告自有過失。原鑑定意見忽略此等事項，為無過失之認定，尚難採為有利於被
    告之證據，併此敘明。
四、核被告所為，係犯刑法第二百七十六條第一項之過失致人於死罪，乃原審未察，
    認被告無過失責任，為無罪之諭知，自有未合，檢察官上訴意旨指摘原判決不當
    ，為有理由，應由本院將原判決撤銷改判，爰審酌被害人酒後駕駛機車行經彎道
    ，侵入被告車道，被告未及避讓而肇事，被害人過失情節重大，惟被告能避讓而
    未避讓，亦有過失，及其尚無不良素行，未與被害人家屬達成和解等一切情狀，
    量處如主文第二項所示之刑及諭知易科罰金之折算標準示懲。
五、據上論斷，應依刑事訴訟法第三百六十九條第一項前段、第三百六十四條、第二
    百九十九條第一項前段，刑法第二百七十六條第一項、第四十一條第一項前段、
    罰金罰鍰提高標準條例第一條前段、第二條判決如主文。
本案經檢察官甲○○到庭執行職務。
中        華        民        國  九 十 一  年     九     月　　三十　  日
                                  臺灣高等法院臺中分院刑事第二庭
                                        審判長法  官  羅  禮  政
                                              法　官  蔡　聰　明
                                              法  官　陳　欣　安
右正本證明與原本無異。
不得上訴。
                                              書記官　紀　美　鈺
中        華  　    民        國  九 十 一  年     十     月    一 　   日
                                                                        Ｋ
